【裁判字號】    99,重訴,296
【裁判日期】    991025
【裁判案由】    清償借款
【裁判全文】
臺灣臺北地方法院民事判決             99年度重訴字第296號
原      告  華南商業銀行股份有限公司
法定代理人  甲○○
訴訟代理人  丁○○
被      告  橋屋開發實業股份有限公司
法定代理人  戊○○
            乙○○
訴訟代理人  己○○
被      告  丙○○
上列當事人間清償借款事件，本院於中華民國99年10月11日言詞
辯論終結，判決如下：
   主  文
被告應連帶給付原告新臺幣捌佰玖拾陸萬玖仟貳佰玖拾元，及自
民國八十六年十月二十二日起至清償日止，按年息百分之八計付
之利息，其逾期在六個月以內者，按上開利率百分之十，逾期超
過六個月部分，按上開利率百分之二十計算之違約金。
訴訟費用新臺幣捌萬玖仟捌佰零元由被告連帶負擔。
    事實及理由
甲、程序部分
一、按當事人得以合意定第一審管轄法院，但以關於由一定法律
    關係而生之訴訟者為限，民事訴訟法第24條第1項定有明文
    。查，兩造約定以原告公司所在地之法院為第一審管轄法院
    ，有委任保證發行商業本票約定書第10條約定可憑，而原告
    所在地位於臺北市中正區○○○路○段38號，位於本院轄區
    內，故本院自有管轄權，合先敘明。
二、中央票券金融股份有限公司（下稱中央票券公司）於民國92
    年7月10日更名為華南票券金融股份有限公司，嗣華南票券
    金融股份有限公司於97年5月30日經行政院金融監督管理委
    員會核准與華南商業銀行股份有限公司合併，華南票券金融
    股份有限公司為消滅公司，華南商業銀行股份有限公司為存
    續公司，原中央票券公司之權利義務，由合併後存續之華南
    商業銀行股份有限公司即原告依公司法第319條準用第75條
    規定概括承受，合先敘明。
乙、實體部分
一、原告主張：被告橋屋開發實業股份有限公司（下稱橋屋公司
    ）於86年2月14日邀同被告丙○○、訴外人陳冠廷、乙○○
    、陳蕭翠霞、陳忠節、曾美連為連帶保證人，與中央票券公
    司簽訂委任保證發行商業本票約定書，委任中央票券公司自
    86年2月17日起至87年2月16日止，在約定額度新臺幣（下同
    ）2,700萬元內循環保證被告橋屋公司發行之商業本票，並
    約定橋屋公司應於票載到期日前將應付之票款存入指定銀行
    以備兌付，如有遲延而由中央票券公司墊款時，於接到中央
    票券公司通知時，被告橋屋公司應立即清償墊付之票款，並
    自墊付日起，按墊付當日中央票券公司買入票券最高利率計
    付遲延利息，另自墊付日起六個月內者，按上開利率10％，
    超過六個月者，超過部分按上開利率20％計付違約金。中央
    票券公司基於上開原因遂持有被告橋屋公司簽發之本票乙紙
    ，經伊向被告等催討，尚有8,969,290元仍未獲清償；而被
    告丙○○既為本債務之連帶保證人，自應依約負連帶清償責
    任。為此本於消費借貸及連帶保證契約之法律關係，起訴請
    求被告連帶返還借款本息及違約金等語。並聲明：如主文所
    示。另提出公司變更登記表、委任保證發行商業本票約定書
    、本票、臺灣彰化地方法院於99年1月13日核發彰院賢96執
    字第34928號債權憑證、支付命令聲請狀（以上皆影本）等
    件為證。
二、被告橋屋公司則以：橋屋公司於86年2月14日邀另一被告丙
    ○○及訴外人陳冠廷、乙○○、陳蕭翠霞、陳忠節、曾美蓮
    等6人為保證，向原權利人中央票券公司，取得同意委任其
    代為發行商業本票，並委由其簽證及承銷，橋屋公司並依其
    規定簽署委任保證發行商業本票約定書，且開具商業本票乙
    紙茲為保證，同時提供橋屋公司所購得之新資產，供中央票
    券公司設定擔保。嗣後因公司營運財務出現問題，因而無法
    繼續經營，基此橋屋公司無法履行契約，中央票券因而就抵
    押物為處分後，上開債務尚積欠8,599,290元無法償還。依
    票據法第22條之規定，今原告繼受原權利人中央票券公司之
    權利，被告所開立之保證本票係於86年10月22日到期，依據
    票據票款債權，若原告於89年10月22日前不為請求，自然請
    求權罹於時效完成，自生消滅請求之效果，橋屋公司自得拒
    絕給付，縱令強制執行法修正後，原告於89年10月22日取得
    本票裁定，若於94年10月22日所取得之執行名義或債權憑證
    ，如今亦因時效經過而消滅，被告自得拒絕給付。又依票據
    法第5條第1項規定，被告等當事人既已在本票上為簽署，及
    屬本票之保證責任，僅能就簽署票據之責任為保證，並無一
    般借貸保證責任存在，而本票保證依票據法第124條準用同
    法第61條第2項規定，與被保證人負同一責任，因此票據保
    證人之消滅時效之時間與起算，均與被保證人相同。是丙○
    ○等7人所為票據保證責任亦與橋屋公司所為發票保證責任
    之時效與消滅相同。再依最高法院71年度台上字1808號判決
    意旨，被告等均屬票據債務，縱有簽署委任保證發行商業本
    票約定書之債務存在，亦因執有人之請求，仍生票據債務之
    責任，與自己所開立之本票行為責任相同，況橋屋公司提供
    之抵押物業經處分，所為之執行名義，並無取得債權憑證，
    故原告乃得依票據責任或票據保證責任為請求等語。並聲明
    ：原告之訴駁回。
三、被告丙○○則以：丙○○之前有擔任橋屋公司之保證人，但
    於83年有跳票紀錄，故不具擔保資格，而另尋曾美蓮擔任保
    證人，且之前中央票券公司有向丙○○發支付命令，經丙○
    ○異議後即撤回等語。並聲明：駁回原告之訴。
四、查，原告主張橋屋公司於86年2月14日邀同被告丙○○、陳
    冠廷、乙○○、陳蕭翠霞、陳忠節、曾美連為連帶保證人，
    與中央票券公司簽訂委任保證發行商業本票約定書，委任中
    央票券公司自86年2月17日起至87年2月16日止，在約定額度
    2,700萬元內循環保證橋屋公司發行之商業本票，並約定橋
    屋公司應於票載到期日前將應付之票款存入指定銀行以備兌
    付，如有遲延而由中央票券公司墊款時，於接到中央票券公
    司通知時，被告橋屋公司應立即清償墊付之票款，並自墊付
    日起，按墊付當日中央票券公司買入票券最高利率計付遲延
    利息，另自墊付日起六個月內者，按上開利率10％，超過六
    個月者，超過部分按上開利率20％計付違約金。中央票券公
    司基於上開原因遂持有被告橋屋公司簽發之本票乙紙，經伊
    向被告等催討，尚有8,969,290元仍未獲清償等情，業據原
    告提出委任保證發行商業本票約定書、本票債權憑證、支付
    命令聲請狀等件為證，且為被告所不爭執，堪信原告此部分
    主張為真實。
五、兩造爭點之論述：
    原告主張依據委任保證發行商業本票約定書及連帶保證之法
    律關係，被告應連帶給付如主文第1項所示之金額等情，為
    被告所否認，並分別以前揭情詞置辯，故本件之主要爭點厥
    為：(一)原告之請求權是否罹於時效而消滅，致使橋屋公司得
    提出時效抗辯拒絕給付；(二)被告丙○○是否應負擔連帶保證
    人之清償責任部分。現就本件之爭點析述如后：
（一）原告之請求權是否罹於時效而消滅部分：
      按「立約人委請貴公司保證發行之商業本票，應於其票載
      到期日前將應付之票款繳存指定銀行以備兌付，如有遲延
      而由貴公司墊付時，於接到貴公司通知後，不問何種情形
      ，立約人願立即清償墊付之票款，並願自墊款之日起，就
      墊付之票款按墊付當日貴公司買入票券最高利率計付遲延
      利息，另按上述利率加付違約金，超過六個月者，按上述
      利率百分之二十加付違約金」，系爭保證發行商業本票約
      定書第2條定有明文。次按，請求權，因15年間不行使而
      消滅。但法律所定期間較短者，依其規定。又票據上之權
      利，對匯票承兌人及本票發票人，自到期日起算；見票即
      付之本票，自發票日起算；3年間不行使，因時效而消滅
      。對支票發票人自發票日起算，1年間不行使，因時效而
      消滅，分別為民法第125條、票據法第22條第1項所明定。
      經查，原告於言詞辯論時業已陳明，其起訴之訴訟標的係
      依照委任保證發行商業本票約定書之法律關係請求，其請
      求權時效應依民法第125條之規定，因15年間不行使而消
      滅，而本件原告對於被告消費借貸及連帶保證之請求權尚
      未罹於時效，則被告橋屋公司以原告之本票付款請求權已
      經罹於時效云云，拒絕清償債務，並無理由。
（二）被告丙○○是否應負擔連帶保證人之清償責任部分：
      次按，借用人應於約定期間內，返還與所借用物種類、品
      質、數量相同之物；又稱保證者，謂當事人約定，一方於
      他方之債務人不履行債務時，由其代負履行責任之契約；
      又保證債務，除契約另有訂定外，包含主債務之利息、違
      約金、損害賠償及其他從屬於主債務之負擔；另連帶債務
      之債權人，得對債務人中之一人或數人，同時或先後請求
      全部或一部之給付，民法第478條、第739條、第740條、
      第273條第1項分別定有明文。本件原告主張被告橋屋公司
      未依約還款，已如前述，則其自應付清償借款之責；又被
      告丙○○既為連帶保證人，即應負連帶清償責任。被告丙
      ○○雖辯稱：其有跳票紀錄不具擔保資格，且原債權人中
      央票券公司曾向其發支付命令，經異議後撤回云云。然查
      ，縱認丙○○所稱有跳票紀錄乙節屬實，其既未與原告約
      定於另覓連帶保證人後即終止其之保證責任，即不得以此
      免具保證責任，則丙○○辯稱其不具擔保資格，不足採信
      。再中央票券公司即便如丙○○所稱曾對其核發支付命令
      乙情，然其亦自述中央票券公司已撤回支付命令，故中央
      票券公司並未取得與確定判決同一效力之執行名義，原告
      再提起本件訴訟，並無重複起訴或違反一事不再理原則，
      自不影響本件原告之請求。
（三）綜上所述，被告所辯均不足採信。從而，原告依委任保證
      契約及連帶保證契約請求被告連帶給付8,969,290元，及
      自86年10月22日起至清償日止按年息8％計算之利息，其
      逾期在6個月以內部分，按上開利率10％，超過6個月者，
      超過部分按上開利率20％計付違約金為有理由，應予准許
      。
五、本件訴訟費用，為第一審裁判費確定如主文第2項所示之金
    額。
六、訴訟費用負擔之依據：民事訴訟法第85條第2項。
中    華    民    國    99    年    10    月    25    日
                  民事第七庭    法  官  黃柄縉
以上正本係照原本作成
如對本判決上訴，須於判決送達後20日內向本院提出上訴狀。如
委任律師提起上訴者，應一併繳納上訴審裁判費。
中    華    民    國    99    年    10    月    25    日
                                書記官  洪仕萱

司法院資訊處製作；財團法人民間司法改革基金會備份。
